【裁判字號】    97,台非,369
【裁判日期】    970807
【裁判案由】    偽造文書
【裁判全文】
最高法院刑事判決              九十七年度台非字第三六九號
上  訴  人  最高法院檢察署檢察總長
被      告  甲○○
上列上訴人因被告偽造文書案件，對於台灣南投地方法院中華民
國九十七年二月二十二日第一審確定判決（九十六年度投刑簡字
第三一三號，聲請簡易判決處刑案號：台灣南投地方法院檢察署
九十六年度偵字第一二五六號），認為部分違背法令，提起非常
上訴，本院判決如下：
    主  文
原判決關於緩刑違背法令部分撤銷。
    理  由
非常上訴理由稱：「一、按判決適用法則不當者，為違背法令；
又依法應於審判期日調查之證據，未予調查，致適用法令違誤，
而顯然於判決有影響者，該判決即屬違背法令，刑事訴訟法第三
百七十八條、第三百七十九條第十款及第三百八十條定有明文。
經查：原判決係依刑法第七十四條第一項第一款之規定宣告被告
緩刑，惟刑法第七十四條第一項第一款之緩刑係以『未曾因故意
犯罪受有期徒刑以上刑之宣告』為要件，而被告曾否受有期徒刑
以上刑之宣告係被告得否宣告緩刑之前提事實，亦即屬得否適用
刑法第七十四條之基礎事實，自具備調查之必要性，而屬刑事訴
訟法第三百七十九條第十款所規定『依本法應於審判期日調查之
證據』之範疇，不問被告曾因犯罪受有期徒刑以上刑之宣告之前
科資料或案卷，是否存在於原確定判決事實審訴訟案卷內而得考
見，均應依法於審判期日予以調查（貴院八十二年度第六次刑事
庭會議決議參照）。本件被告前因犯偽造文書罪，經台灣南投地
方法院於九十六年十二月十日以九十六年度投刑簡字第八四三號
判處有期徒刑五月，如易科罰金，以銀元參佰元折算壹日，減為
有期徒刑二月又十五日，如易科罰金以銀元參百元折算壹日，並
於九十七年一月三日確定，此有該案判決及刑案資料查註紀錄表
可稽，是被告前已因故意犯罪受有期徒刑以上刑之宣告，原審於
九十七年二月二十二日為本件判決時，自不得為被告緩刑之諭知
，乃原判決竟予宣告緩刑，自有應調查之證據未調查及適用法則
不當之違法。二、爰依刑事訴訟法第四百四十一條、第四百四十
三條提起非常上訴，以資糾正。」等語。
本院按判決不適用法則或適用不當者，為違背法令，刑事訴訟法
第三百七十八條定有明文。又刑法第七十四條第一項第一款之緩
刑係以「未曾因故意犯罪受有期徒刑以上刑之宣告」為要件，而
被告曾否受有期徒刑以上刑之宣告係被告得否宣告緩刑之前提事
實，亦即屬得否適用刑法第七十四條之基礎事實，自具備調查之
必要性，而屬刑事訴訟法第三百七十九條第十款所規定「依本法
應於審判期日調查之證據」之範疇，不問被告曾因犯罪受有期徒
刑以上刑之宣告之前科資料或案卷，是否存在於原確定判決事實
審訴訟案卷內而得考見，均應依法於審判期日予以調查。如依法
應於審判期日調查之證據，未予調查，致適用法令違誤，而顯然
於判決有影響者，該判決即屬違背法令，刑事訴訟法第三百七十
八條、第三百七十九條第十款定有明文。本件被告前因犯偽造文
書罪，經台灣南投地方法院於民國九十六年十二月十日以九十六
年度投刑簡字第八四三號判處有期徒刑五月，如易科罰金，以銀
元參佰元折算壹日，減為有期徒刑二月又十五日，如易科罰金以
銀元參百元折算壹日，並於九十七年一月三日確定，此有該案判
決及刑案資料查註紀錄表可稽。是被告前已因故意犯罪受有期徒
刑以上刑之宣告，原審於九十七年二月二十二日為本件判決時，
自不得為被告緩刑之諭知，乃原判決竟予宣告緩刑，自有應調查
之證據未調查及適用法則不當之違法。案經確定，非常上訴意旨
指摘原判決對被告宣告緩刑貳年部分違背法令，洵有理由。惟原
判決上開部分，尚非不利於被告，應由本院僅將其關於違背法令
部分撤銷，以資糾正。
據上論結，應依刑事訴訟法第四百四十七條第一項第一款前段，
判決如主文。
中    華    民    國  九十七  年    八    月    七    日
                      最高法院刑事第九庭
                          審判長法官  洪  文  章
                                法官  王  居  財
                                法官  郭  毓  洲
                                法官  黃  梅  月
                                法官  邱  同  印
      本件正本證明與原本無異
                                      書  記  官
中    華    民    國  九十七  年    八    月   十一   日
                                                      Ｑ


司法院資訊處製作；財團法人民間司法改革基金會備份。
